【裁判字號】    89,台上,2825
【裁判日期】    891215
【裁判案由】    返還價金
【裁判全文】
最高法院民事判決                              八十九年度台上字第二八二五號
    上  訴  人  甲○○
                乙○○
    被 上訴 人  國產實業股份有限公司
    法定代理人  林嘉政
    訴訟代理人  賴盛星律師
右當事人間請求返還價金事件，上訴人對於中華民國八十八年八月十七日台灣高等法
院第二審判決（八十八年度上字第三二六號），提起上訴，本院判決如左：
    主  文
原判決廢棄，發回台灣高等法院。
    理  由
本件上訴人主張：伊等於民國八十一年五月二日，以新台幣（下同）五百七十八萬元
向被上訴人買受其正在興建之「龍之尊」編號 C07棟第二樓房屋及其基地即坐落於台
中市○○區○○段一一八六等地號一四筆土地持分，並已繳交價金、房屋契稅及規費
等共一百二十一萬八千元；上訴人甲○○同時亦以同一價額另向被上訴人買受編號 C
08棟第二樓房屋及其基地即上開土地持分，且已繳交價金、房屋契稅及規費等共一百
二十二萬八千元。惟上開房屋於八十三年十二月十日取得使用執照後，仍有多處可歸
責於被上訴人之瑕疵存在，其中一項修繕極難完全修復，且費用難以估算之漏水，已
使該等房屋不能使用，而被上訴人於修復未果後發函解除系爭買賣契約，並有拒絕瑕
疵擔保之意，依民法第三百五十四條、第三百五十九條之規定，伊等自得解除系爭買
賣契約，爰以起訴狀繕本之送達為解約之意思表示。系爭買賣契約既經解除，則依同
法第二百五十九條之規定，伊等並得請求被上訴人返還伊等上開所繳之價金、房屋契
稅及規費等情，爰求為命被上訴人給付伊等一百二十一萬八千元；甲○○一百二十二
萬八千元，並均加付自起訴狀繕本送達翌日起算之法定遲延利息之判決。
被上訴人則以：系爭買賣契約因上訴人不依約定給付價金，經伊限期催告履行後，亦
置之不理，已經伊於八十六年一月二十日發函解除，之後上訴人再為契約之解除，即
為不合法。又上訴人所買前揭房屋經財團法人中華營建基金會鑑定結果，並無嚴重漏
水之情事存在，至於房屋之牆面略有濕氣，生有微細黴毛，認係滲水所致，則非重大
之瑕疵，其餘有關陽台冷氣機排氣孔漏水至平台等問題，亦非不能改善之瑕疵。況該
等房屋尚未交付，伊又無拒絕擔保或拒絕修復之情事，上訴人亦不得解除契約等語，
資為抗辯。
原審維持第一審所為上訴人敗訴判決，駁回渠等之上訴，係以：上訴人主張渠等共同
或上訴人甲○○單獨向被上訴人買受前揭房屋及其坐落基地，並已繳交價金、房屋契
稅及規費等共一百二十一萬八千元（上訴人共同買受部分）、一百二十二萬八千元（
甲○○單獨買受部分）之事實，固有買賣契約書可證，並為被上訴人所不爭。惟查，
由兩造同意委請鑑定之財團法人中華營建基金會鑑定報告書第陸項「鑑定標的物之現
況」及第柒項「鑑定結果」第一點所載內容以觀，上開房屋並無嚴重漏水之瑕疵存在
。而前揭鑑定報告書就房屋略有濕氣一節，雖表明係某部位滲水，但室內滲漏水之原
因在房屋未使用狀態下無法確認，或需在他人使用狀態下始可查知，有該鑑定報告書
可稽，是該等房屋縱有滲水之問題，亦非被上訴人故意不為修復，或有修復不能之情
形。況上訴人起訴時所稱之嚴重漏水，由前開「鑑定標的物之現況」所示，業已修復
，亦難謂係重大瑕疵。至於冷氣機所排放之熱氣及水份，因冷氣位置原即設計在上訴
人買受之房屋平台上方，且熱氣係排放於空曠之室外，對上訴人之影響甚微，依民法
第七百九十三條之規定，亦無從加以禁止，而水份則有排水管之設置可免漏至上開平
台上。又露台如有人使用清理，自無積水致生青苔之問題，而其地坪之洩水坡度不足
，則可改善坡度以資解決，亦非不能修復之瑕疵。復造成噴水、積水之位於 C08三樓
外牆之水管破裂，已經被上訴人修復，有照片足憑，並為上訴人所不爭執。次查，被
上訴人迄未將上訴人買受之房屋點交予上訴人受領，而上訴人所主張施工不良、脫漆
之瑕疵情形，除平台積水生有青苔外，於財團法人中華營建基金會鑑定時，已不存在
，有該會鑑定報告書，足見被上訴人迄無拒絕擔保情事，上訴人得否依民法第三百五
十九條規定解除契約，已有疑義。且如前述，上訴人買受之房屋最多僅得認定某處滲
水，然此瑕疵並非重大，上訴人據以解除契約，亦顯失公平，自為法所不許，而不生
解除之效力。末查，被上訴人主張其通知上訴人解除契約，為上訴人所否認，且被上
訴人亦未能提出存證信函之回執證明，自難認上訴人已受合法之通知。況上訴人買受
之房屋，於被上訴人請求上訴人辦理銀行貸款及交付尾款時，尚有諸多瑕疵存在，上
訴人亦得對被上訴人為同時履行抗辯，是被上訴人之解除契約，即不生解除之效果。
綜上所述，系爭買賣契約仍為有效存在，上訴人依契約解除後之回復原狀規定，請求
被上訴人給付渠等一百二十一萬八千元；上訴人甲○○一百二十二萬八千元，及均自
起訴狀繕本送達翌日起算之法定遲延利息，自屬無據，不應准許等詞，為其判斷之基
礎。
惟查上訴人買受之房屋有滲水現象，為原審認定之事實，且該滲水係上開房屋牆面略
有濕氣生有微細黴毛之原因所在，亦有財團法人中華營建基金會鑑定報告書可稽，而
滲水造成之房屋牆面徵細黴毛，雖於八十七年七月二十四日鑑定會勘時已不存在，但
該鑑定報告書並載明此係表面擦拭，若滲水情形未予除去，濕氣仍將存在，由是以觀
，造成前揭房屋牆面略有濕氣生有微細黴毛之滲水現象，似未修復。況依上開鑑定報
告書所載之鑑定結果，房屋之滲水縱可修繕，但極難完全修復，且費用亦難以估算。
準此，原審僅以會勘結果即謂上訴人買受之房屋滲水現象已經修復，不能認係重大瑕
疵，自嫌速斷。又上訴人發現其買受之房屋滲水後，屢次通知被上訴人修繕，有存證
信函足憑（存放卷外），而被上訴人若未修復，並欲解除契約，則能否謂無拒絕擔保
之意，亦非無再推求之餘地。倘上訴人買受之房屋滲水，係屬重大之瑕疵，並為被上
訴人確定拒絕擔保，則上訴人執以解除契約，並依契約解除後之回復原狀規定，請求
被上訴人返還渠等已付之價金等款項，似非無據。乃原審就上開各項未詳予審酌，而
以前揭理由，遽為上訴人不利之判斷，即屬可議。上訴論旨，指摘原判決不當，求予
廢棄，非無理由。
據上論結，本件上訴為有理由。依民事訴訟法第四百七十七條第一項、第四百七十八
條第一項，判決如主文。
中      華      民      國    八十九    年     十二     月      十五    日
                              最高法院民事第一庭
                                  審判長法官  李  錦  豐
                                        法官  楊  鼎  章
                                        法官  吳  麗  女
                                        法官  陳  重  瑜
                                        法官  陳  碧  玉
      右正本證明與原本無異
                                              書  記  官
中      華      民      國      九十    年      一      月      三      日


司法院資訊處製作；財團法人民間司法改革基金會備份。
